---
title: " Bayesian Statistics"
date: "`r Sys.Date()`"
author: "HJ. S."
output:
  rmdformats::downcute:
    code_folding: show
    self_contained: true
    thumbnails: false
    lightbox: true
pkgdown:
  as_is: true
---

# 贝叶斯统计（Bayesian Statistics）定义

贝叶斯统计是一种统计学方法，它基于贝叶斯定理，用于更新随着证据累积而变化的概率估计。与频率主义统计不同，贝叶斯统计将概率视为不确定性的度量，并允许在分析中使用先验知识。

- **核心**：贝叶斯定理，它描述了先验概率（先验信念）如何通过新的证据（数据）更新为后验概率。

- **公式**：
  - \( P(\theta | \text{data}) = \frac{P(\text{data} | \theta) \times P(\theta)}{P(\text{data})} \)
  - 其中 \( P(\theta | \text{data}) \) 是后验概率，\( P(\text{data} | \theta) \) 是似然，\( P(\theta) \) 是先验概率。

### 故事：霍格沃茨的魔法石猜想

在霍格沃茨，有一个关于魔法石的古老传说。据说，魔法石被藏在学校的某个秘密房间里。教授们对这个传说的真实性持怀疑态度，但一些学生坚信它的存在。

#### 教授的先验信念

教授们基于历史记载和逻辑推理，认为找到魔法石的可能性非常低（低先验概率）。

#### 新证据出现

然而，在一次考古发掘中，学生们发现了一张古老的地图，上面标记着一个神秘的房间。

#### 更新信念：贝叶斯更新

教授们用贝叶斯统计来更新他们关于魔法石存在的信念。他们考虑了新的证据（地图）对原有信念的影响。

- **似然**：地图的出现显著增加了魔法石存在的可能性。
- **后验概率**：结合先验信念和新的证据，教授们更新了他们对魔法石存在可能性的估计，后验概率变得更高。

#### 结论

最终，虽然没有找到确凿的证据证明魔法石的存在，但通过贝叶斯方法，教授们对魔法石可能真实存在的信念有所增强。

### 实践中的应用

在现实世界的应用中，贝叶斯统计可以用于处理各种不确定性问题，包括疾病诊断、风险评估和机器学习。它允许我们将先验知识与新数据结合起来，形成对问题的全面理解。

贝叶斯统计的一个关键优势是其灵活性和包容性，能够在分析中考虑到不确定性和主观判断。然而，选择合适的先验和正确解释后验概率需要专业知识和实践经验。

# 贝叶斯统计进阶

继续深入理解贝叶斯统计之后，你可以探索更多与贝叶斯方法相关的高级主题和应用领域。以下是一些建议的后续学习方向：

## 高级贝叶斯方法

1. **贝叶斯网络（Bayesian Networks）**:
   - 学习如何使用贝叶斯网络建模复杂的概率关系，尤其在存在不确定性和条件依赖时。

2. **MCMC（Markov Chain Monte Carlo）方法**:
   - 理解并应用MCMC方法进行复杂后验分布的抽样，这在计算后验概率分布时非常有用。

3. **贝叶斯层次模型（Hierarchical Bayesian Models）**:
   - 探索如何在数据具有自然层次结构时应用贝叶斯方法。

4. **贝叶斯模型比较**:
   - 学习如何比较不同贝叶斯模型的优劣，包括使用贝叶斯因子（Bayes Factor）。

## 应用领域

1. **机器学习和数据科学**:
   - 贝叶斯方法在机器学习领域有广泛应用，包括分类、回归和聚类等任务。

2. **生物统计学和流行病学**:
   - 在医学研究中，贝叶斯统计用于药物试验、疾病风险评估和基因数据分析。

3. **金融模型**:
   - 在金融市场分析和风险管理中应用贝叶斯方法进行预测和决策。

## 工具和技术

- **R和Python中的贝叶斯分析包**:
  - 学习如何使用如Stan、JAGS、PyMC3等工具进行贝叶斯分析。

- **实际案例研究**:
  - 通过分析真实数据集来应用和巩固贝叶斯统计的知识。

# 贝叶斯网络（Bayesian Networks）定义

贝叶斯网络，也称为信念网络或因果网络，是一种图形模型，用于表示变量间的概率关系。它由节点（代表随机变量）和有向边（代表这些变量之间的依赖关系）组成。贝叶斯网络使我们能够进行复杂的概率推理和决策。

## 贝叶斯网络的关键特点

- **因果关系:**
  - 节点间的边代表因果关系或影响。
  
- **条件概率:**
  - 每个节点都有一个条件概率表，它定义了在给定其父节点状态下该节点状态的概率。

- **推理:**
  - 贝叶斯网络支持基于新证据更新信念的推理过程。

## 贝叶斯与霍格沃茨密室

### 背景
霍格沃茨学校陷入了密室事件的恐慌中。几位学生和图书馆管理员的猫神秘消失了。校方希望使用贝叶斯网络来揭示背后的真相。

### 构建贝叶斯网络
教授们构建了一个贝叶斯网络来表示不同因素之间的概率关系。网络中的节点包括：

- **学生活动（如上课、在图书馆等）**
- **目击证言（如听到奇怪的声音、看到可疑人物）**
- **密室相关证据（如密室的开启、怪异的蛇形符号）**
- **消失事件（学生和猫的失踪）**

### 收集证据
- 图书馆管理员报告说在失踪前夜听到了低语。
- 部分学生称在图书馆附近看到了蛇形符号。

### 使用贝叶斯网络进行推理
- 教授们输入了上述证据到网络中。
- 网络分析显示，在某些特定条件下，密室的存在与消失事件之间存在较高的概率联系。

### R语言实现 
这里我们用R语言简化地模拟构建这样一个贝叶斯网络。

```{r}
# 安装和加载bnlearn包
if (!require("bnlearn")) install.packages("bnlearn")
library(bnlearn)
```

我们首先创建了一个包含所有需要的节点的空网络。随后，我们使用`set.arc`函数添加了从各个因素（学生活动、目击证言和密室相关证据）到消失事件的边。

```{r}
# 创建一个空的网络
net <- empty.graph(nodes = c("StudentActivity", "Disappearance", "WitnessTestimony", "ChamberEvidence"))

# 逐步添加边来定义网络结构
net <- set.arc(net, from = "StudentActivity", to = "Disappearance")
net <- set.arc(net, from = "WitnessTestimony", to = "Disappearance")
net <- set.arc(net, from = "ChamberEvidence", to = "Disappearance")

# 查看网络结构
print(net)
```

`bnlearn`包不支持字符型（character）变量。在`bnlearn`中，节点变量通常需要是因子（factor）类型。在这段代码中，我们使用`as.factor`函数将所有字符型列转换为因子。这样，`bn.fit`函数就可以正确处理数据，并根据提供的网络结构和数据来学习网络参数。

#### **贝叶斯网络结果分析**

```{r}
# 模拟一些数据
set.seed(123)  # 为了结果的可重复性
data <- data.frame(
  StudentActivity = sample(c("Class", "Library"), 100, replace = TRUE),
  WitnessTestimony = sample(c("HeardWhispers", "HeardNothing"), 100, replace = TRUE),
  ChamberEvidence = sample(c("SawSymbols", "SawNothing"), 100, replace = TRUE),
  Disappearance = sample(c("Occurred", "NotOccurred"), 100, replace = TRUE)
)

# 学习网络的参数
# 确保所有列都是因子类型
data$StudentActivity <- as.factor(data$StudentActivity)
data$WitnessTestimony <- as.factor(data$WitnessTestimony)
data$ChamberEvidence <- as.factor(data$ChamberEvidence)
data$Disappearance <- as.factor(data$Disappearance)

# 使用转换后的数据拟合贝叶斯网络
fitted_net <- bn.fit(net, data)

print(fitted_net)

```
这段结果是关于一个贝叶斯网络（Bayesian network）的参数描述。贝叶斯网络是一种用于建模随机变量之间的依赖关系的图结构，其中节点表示随机变量，边表示它们之间的依赖关系。每个节点的参数描述了给定其父节点的条件下，该节点的概率分布。

以下是对这段结果的分析：

1. **节点 "StudentActivity" 的参数（多项分布）：**
   - 条件概率表显示了两个可能的状态 "Class" 和 "Library"，以及它们的概率分布。
   - 对于 "Class"，概率为 0.57，对于 "Library"，概率为 0.43。
   - 这表示在给定其他节点的情况下，"StudentActivity" 节点有两种可能的状态，"Class" 和 "Library"，并且这些状态的概率分布是给定的。

2. **节点 "Disappearance" 的参数（多项分布）：**
   - 这个节点的条件概率表根据两个父节点的不同状态进行了分组，父节点是 "WitnessTestimony" 和 "ChamberEvidence"。
   - 具体地，有四种可能的组合：HeardNothing & SawNothing，HeardWhispers & SawNothing，HeardNothing & SawSymbols，HeardWhispers & SawSymbols。
   - 每种组合下，都有 "Disappearance" 节点的 "NotOccurred" 和 "Occurred" 两种状态，以及它们的概率分布。

3. **节点 "WitnessTestimony" 的参数（多项分布）：**
   - 这个节点表示 "HeardNothing" 和 "HeardWhispers" 两种可能的状态，以及它们的概率分布。
   - "HeardNothing" 的概率为 0.54，"HeardWhispers" 的概率为 0.46。
   - 这表示 "WitnessTestimony" 节点的状态取决于这两种可能的状态，并且它们的概率分布是给定的。

4. **节点 "ChamberEvidence" 的参数（多项分布）：**
   - 这个节点表示 "SawNothing" 和 "SawSymbols" 两种可能的状态，以及它们的概率分布。
   - "SawNothing" 的概率为 0.49，"SawSymbols" 的概率为 0.51。
   - 这表示 "ChamberEvidence" 节点的状态取决于这两种可能的状态，并且它们的概率分布是给定的。

这些参数描述了一个复杂的贝叶斯网络，可以用于推断在不同条件下各个节点的状态的概率。这个网络的结构和参数可以用于解决特定的概率推断问题，例如根据观察到的证据来估计学生是否消失的概率。

#### **构建逻辑回归模型**

我们首先创建和拟合了贝叶斯网络。然后，我们使用逻辑回归模型来预测`Disappearance`节点的状态。最后，我们定义了一组新的观测数据，并使用`predict`函数来预测Disappearance发生的概率。

使用`predict`函数对您的贝叶斯网络进行预测，我们需要先将贝叶斯网络模型转换为一种可以应用预测模型的格式。由于`bnlearn`包并不直接支持使用`predict`函数进行预测，我们需要采取替代方法，比如使用逻辑回归。

我们可以基于贝叶斯网络结构来构建一个逻辑回归模型，以预测`Disappearance`节点的状态。请注意，这种方法实际上并不涉及使用贝叶斯网络进行预测，而是使用网络结构来指导传统的统计模型的建立。


```{r}
# 构建逻辑回归模型
model <- glm(Disappearance ~ StudentActivity + WitnessTestimony + ChamberEvidence, 
             data = data, family = binomial())
```


#### **进行预测**

```{r}
# 定义新的观测数据用于预测
new_data <- data.frame(
  StudentActivity = factor("Library", levels = c("Class", "Library")),
  WitnessTestimony = factor("HeardWhispers", levels = c("HeardWhispers", "HeardNothing")),
  ChamberEvidence = factor("SawSymbols", levels = c("SawSymbols", "SawNothing"))
)

# 使用模型进行预测
predicted_probs <- predict(model, newdata = new_data, type = "response")

# 输出预测的概率
print(predicted_probs)
```

在这个例子中，首先使用`glm`函数构建了一个逻辑回归模型，其中`Disappearance`是因变量，而`StudentActivity`、`WitnessTestimony`和`ChamberEvidence`是自变量。然后，我们定义了一组新的观测数据，并使用`predict`函数来预测`Disappearance`发生的概率。经过贝叶斯网络模型对新的观测数据进行了预测，预测的概率为 0.4693946。这个概率表示，在给定新的观测数据的情况下，学生发生消失的概率。

请注意，这种方法并不是直接使用贝叶斯网络进行预测，而是利用网络结构来指导传统统计模型的构建。


